臺灣桃園地方法院刑事判決　　　　　　　　　　　　九十二年度易字第一三五一號
　　公　訴　人　臺灣桃園地方法院檢察署檢察官
　　被　　　告　丁○○
　　選任辯護人　羅美棋律師
右列被告因傷害案件，經檢察官聲請以簡易判決處刑（九十二年度偵字第八三二二號
），本院於受理後認有刑事訴訟法第四百五十一條之一第四項但書情形，不宜逕以簡
易判決處刑，改依通常程序審理，本院判決如左：
    主  文
丁○○無罪。
    理  由
一、公訴意旨略以：丁○○於民國九十二年四月十三日，因不滿戊○○在其住所附近
    噴漆催討債務，竟出於傷害犯意，在桃園縣平鎮市○○路二○一巷口，持棍棒毆
    打戊○○，致其受有背部鈍傷浮腫瘀血兩處等傷害。因認被告丁○○犯刑法第二
    百七十七條第一項之傷害罪嫌云云。
二、按犯罪事實應依證據認定之，無證據不得認定犯罪事實；又不能證明被告犯罪者
    ，應諭知無罪之判決，刑事訴訟法第一百五十四條第二項、第三百零一條第一項
    分別定有明文。又告訴人之告訴，係以使被告受刑事訴追為目的，是其陳述是否
    與事實相符，仍應調查其他證據以資審認；而被害人之陳述如無瑕疵，且就其他
    方面調查又與事實相符，固足採為科刑之基礎，倘其陳述尚有瑕疵，則在未究明
    前，遽採為論罪科刑之依據，即難認適法，最高法院著有五十二年台上字第一三
    ００號、六十一年台上字第三Ｏ九九號判例可資參照。再認定不利於被告之事實
    ，須依積極證據，苟積極證據不足為不利於被告事實之認定時，即應為有利於被
    告之認定；且事實之認定，應憑證據，如未能發現相當證據，或證據不足以證明
    ，自不能以推測或擬制之方法，以為裁判基礎；而認定犯罪事實所憑證據，雖不
    以直接證據為限，間接證據亦包括在內；然而無論直接或間接證據，其為訴訟上
    之證明，須於通常一般之人均不致有所懷疑，而得確信其為真實之程度者，始得
    據為有罪之認定，若其關於被告是否犯罪之證明未能達此程度，而有合理性懷疑
    之存在，致使無從形成有罪之確信，根據「罪證有疑，利於被告」之證據法則，
    即不得遽為不利被告之認定，最高法院亦分別著有三十年上字第八一六號、四十
    年台上字第八六號、七十六年台上字第四九八六號等判例可資參照。
二、公訴人認被告涉犯傷害罪嫌，無非以告訴人戊○○指述及其所提出之受傷醫院診
    斷證明書，及被告於偵查中經法務部調查局測謊，其就未毆打戊○○一節，經測
    試呈情緒波動，研判有說謊，認被告否認不足憑採為主要論據。訊據被告堅決否
    認有檢察官所指之傷害犯行，辯稱當日晚上伊在教會與教友一起開會，後來有人
    來說在教會外面之圍牆有人在噴伊的漆，指稱伊欠債不還，伊就和教友走出教會
    察看，結果有三個人從圍牆噴漆處跑掉，伊和教友就追，也沒追到，但教友有記
    下噴漆的車號，然後剛好有警察過來，伊就請警察依法處理，沒有打人，也沒有
    人被打等語。
三、經查：
  (一)告訴人戊○○雖於警訊、偵查及本院審理中一再指稱於前開地因受他人所託向被
    告催討債務，而至被告所任職之教會外圍牆噴漆指摘被告欠債不還，而遭被告及
    教會的人以棍棒毆打成傷，並提出受傷之診斷證明書一紙為證，然告訴人所提診
    斷證明書僅能證明其身體確實受有傷害，至其所受之傷是否確實於前開時地遭被
    告以棍棒毆打所致，本院自仍應再調查相關證據詳加審認。而告訴人戊○○於本
    院審理時，經本院就被毆打之經過情形訊問，告訴人戊○○稱「（你是有親眼看
    到丁○○打你？）沒有，因為場面很亂，有一個人是丁○○的兄弟，我只有看到
    那個人的臉而已，其他的人都沒有看到面貌，打我的人約有七個人。」、「（為
    何要告丁○○？）因為我是進去教會，我要找丁○○，我還沒有開口，就一堆人
    從教會衝出來打我，當時我已經在外面噴完漆，我噴漆的對象就是丁○○。」、
    「（當天被打的人只有你？）我們三個人一起去噴漆，並進入教會，因為我走在
    第一個，我發現有人衝出來要打人，就要另外二人先走，所以只有我被打到。」
    ；及檢察官於本院庭訊時亦就經過情形詰問告訴人，告訴人再稱「（你是如何受
    傷？）我一直跑，我背後就被打，我是先被打，我有回頭看，當時有一個人距離
    我最近約二公尺，我們三個人被追，我本來要去打他們，但看到人太多，而且我
    們也不想打人，所以就趕快離開。」、「（距離你最近的那個人是否就是打你的
    人？）是的。」、「（你被打幾下？）二下。」、「（是否看到那個人的面貌？
    ）有。」、「（那個人是否為在場的丁○○？）不是。」、「（那個人是誰？）
    我不清楚，是教會的人。」、「（你怎樣知道他是教會的人？）因為我們先前去
    教會找丁○○時，那個人有在教會出現，幫丁○○擋過。」等語（以上均詳見本
    院九十二年十一月十二日訊問筆錄）。可知，被告確實並非真正下手毆打告訴人
    之人，係因告訴人認為當時去討債噴漆的對象為被告，因此就告被告，又依告訴
    人所述當時情形，本案起因係告訴人之噴漆行為，且場面相當混亂，則即使告訴
    人真有遭教會之人毆打，非無可能係被告任職教會友人見告訴人之噴漆行為而當
    場義憤臨意起意而為，自不能僅憑因告訴人認為噴漆對象為被告，而推認下手之
    人定係受被告所指使，或被告定與之有犯意聯絡可言。
  (二)再查，被告所舉之證人即當時有與被告共在教會內開會之友人丙○○、乙○○、
    甲○○、吳雅個於本院審理時亦均到庭證稱九十二年四月十三日證人與被告均共
    同在教會開會，十點四十分左右開會結束走到樓下（教會在二樓），發現教會外
    面的圍牆被噴漆，有人要向被告丁○○討債，就看到三個人從圍牆噴漆處跑掉，
    就追他們，但他們開車跑掉，也沒有人打架，追的時候，有記下車號，沒有打他
    們，根本就沒有追到他們，只記下車號等語（以上見本院九十二年十一月十二日
    訊問筆錄），亦與被告所辯相符，是告訴人是否真有遭被告或其所稱與被告熟識
    之教會人士毆打，非無疑問。
  (三)又查，被告所指之當場有在現場處理之警員黃志宏亦到庭證稱當時處理情形，證
    人黃志宏證稱「（為何到現場查獲本案？）那天我在外面巡邏，派出所通知我那
    邊發生事情要我去處理，我去到現場就看到教會的圍牆被噴漆，丁○○在現場對
    我說他被噴漆，現場還有一、二十個教會的人，都在幫忙清理圍牆，我問是誰噴
    的，但他們說不知道，但有記到車號，沒有人對我說有誰打架的事，丁○○在現
    場時說要提出毀損告訴，我就將丁○○及現場其他有看到車號的教會的人帶回派
    出所作筆錄，筆錄做完後，丁○○說不告了，筆錄現在還在派出所。」、「（有
    無處理告訴人戊○○的部分？）我還沒有做丁○○筆錄時，因為教會的人有提供
    車號，我有依車號找到戊○○，戊○○也有到派出所，戊○○來時很生氣，他很
    生氣說：他們告我毀損，我也要告他們傷害，但是丁○○做完筆錄以後就說不要
    告了，所以就叫戊○○回去，所以戊○○當天沒有做筆錄。」、「（當天有無看
    到戊○○受傷？）沒有，而且他還生龍活虎說：被告欠錢。」、「（你有無問戊
    ○○有無受傷、那裡受傷？）有，因為戊○○說他被打，我就問他那裡受傷，他
    也沒有說，我就對他說你要去驗傷才可以去告人家。」等語（見本院九十二年十
    二月三十一日審判筆錄）。可知，警員黃志宏確實於告訴人噴漆後即到現場處理
    ，被告及證人亦立即提供當場所看到的告訴人車號予警員追查，若被告或證人真
    有毆打告訴人成傷，衡情應無主動提供遭渠等毆傷之被害人車號予警方追查之理
    ；又依警員所述其因被告先指訴告訴人涉嫌犯毀損罪而通知告訴人到場後，告訴
    人在警局聽聞被告對之噴漆行為提出毀損告訴後，心生不滿，始稱伊也要告被告
    ，則告訴人對被告之提出傷害告訴行為，是否挾怨報復故意為之，非無可能；況
    如前述，警員聽告訴人稱遭被告毆打，立即質問告訴人何處受傷，告訴人對究竟
    如何受傷及如何受傷各情，則均無法回答，亦違反常情，再觀之告訴人所受傷勢
    為「背部鈍傷浮腫瘀血兩處」，亦無法明顯自其傷勢判定是否係遭棍棒毆擊所致
    ；再參酌前述證人丙○○、乙○○、甲○○、吳雅個所證當日並無追到噴漆之人
    ，僅記下車號，未有任何人毆打告訴人等情，亦與告訴人指述相左；而告訴人於
    本院九十二年十一月十二日庭訊時曾稱同行另外二人可證明其有被毆打，並會向
    本院陳報證人資料，然告訴人於九十二年十二月十日、九十二年十二月三十一日
    庭訊經本院通知則均故不到庭，亦未陳報其所稱之證人資料供本院調查，自難遽
    信其所訴為真，揆諸前開說明，本院自難僅憑告訴人片面指訴，而逕論以被告有
    犯傷害罪行，認被告辯稱未傷害告訴人等語，尚可採信。
  (四)又雖被告於偵查中曾至法務部調查局為測謊鑑定，結果其就「未毆打戊○○」問
    題研判有說謊，就「未帶人毆打戊○○」問題經測試未獲有效反應，無法研判有
    無說謊，有該局調科參字第09200278690號報告書（含測謊鑑定過程參考資料）
    一份附於偵查卷內可稽，然自結論觀之，因被告就所施測之二問題，有其中一問
    題未獲得有效反應，則本院難自結果相互比對而形成確實心證；再測謊鑑定雖亦
    係以科學方法由鑑定人利用測謊儀器，將受測者陳述時之情緒波動反應情形加以
    紀錄，用以判別所陳述內容是否為真實，然與其他刑事鑑定相較，測謊非全然有
    完全客觀之科學證據可資憑藉為判斷標準，尚牽涉到鑑定人之專業知識技能，及
    受測者當時之身心狀態，均足影響判別結果，是鑑謊測定僅能供法院為事實認定
    之佐證，其證明力如何，法院自仍得職權自由判斷之（最高法院八十七年度台上
    字第三九二八號判決要旨參照）。而本院經調查結果，難認為告訴人之指訴為真
    ，且無積極證據證明被告確有親自下手或指使他人傷害告訴人，已如前述，參酌
    前開說明，本院自難僅憑前開不完全之測謊結果而推認被告辯解不實在，遽論被
    告傷害罪行，是前開測謊結果，本院認不足為被告不利之認定，併此敘明。
四、綜右所述，告訴人指訴被告有傷害犯行一節，經調查相關事證，綜合審認，尚難
    確信已達真實，而仍有合理性懷疑之存在，本院無從對公訴人所指被告於右揭時
    、地有涉嫌傷害之事實形成確信不疑之心證，依刑事訴訟法上之無罪推定原則，
    應可認被告之右揭辯解，尚堪採信。此外，復無其他積極證據，足資證明被告確
    有公訴人所指之傷害犯行，因不能證明被告犯罪，揆諸右述最高法院判例意旨及
    「罪證有疑，利於被告」之罪疑惟輕的證據法則，本件應為被告無罪判決之諭知
    。
五、本件係檢察官聲請以簡易判決處刑之案件，因被告所涉犯之罪嫌核有刑事訴訟法
    第四百五十一條之一第四項但書第三款之情形，本院依刑事訴訟法第四百五十二
    條規定應適用通常程序審判之，附此敘明。
據上論斷，應依刑事訴訟法第四百五十二條、第三百零一條第一項，判決如主文。
本案經檢察官鍾和憲到庭執行職務。
中         華      民        國    九十三    年    一    月    十六    日
                                台灣桃園地方法院刑事第七庭
                                    審判長法  官   孫惠琳
                                          法  官   賴淑美
                                          法  官   劉為丕
右正本證明與原本無異。
如不服本判決，應於判決送達後十日內向本院提出上訴狀。
                                          書記官   黃泰能
中         華      民        國    九十三    年    一    月    十九    日
